【裁判字號】    98,重訴緝,8
【裁判日期】    981013
【裁判案由】    毒品危害防制條例
【裁判全文】
臺灣高雄地方法院刑事判決             98年度重訴緝字第8號
公  訴  人  臺灣高雄地方法院檢察署檢察官
被      告  甲○○(LUNG .
                      （
選任辯護人  洪仁杰律師
上列被告因毒品危害防制條例案件，經檢察官提起公訴（93年度
偵字第10443 號），本院判決如下：
    主  文
甲○○共同運輸第二級毒品，處有期徒刑捌年，扣案之大麻拾貳
包（合計淨重貳仟柒佰伍拾點零伍公克），沒收銷燬之，扣案之
大麻包裝袋拾貳個（空包裝重壹佰柒拾壹點肆零公克）、包裝大
麻紙箱壹個、SONY牌行動電話壹支（序號：IMEI0000000
0- 000000- 0- 00，含00000000號SIM 卡）
，均沒收。
    事  實
一、甲○○係香港居民，其受姓名年籍不詳綽號「阿良」之香港
    成年男子（英文名字：Jacky） 邀請，於民國93年5 月13日
    與「阿良」共同至臺灣地區旅遊，嗣「阿良」委請姓名年籍
    不詳之香港女友（不知情）陪同甲○○，於同年5 月18日下
    午2 時許，向方羨玉代理人莊篤善承租位於高雄市新興區○
    ○○路36號4 樓之6 房屋（下稱系爭租屋處），取得可在臺
    灣地區收受包裹之住址後，因甲○○希望取得「阿良」所持
    有之香港回程機票，明知大麻係毒品危害防制條例第2 條第
    2 項第2 款所定之第二級毒品，不得持有、運輸，並為行政
    院依懲治走私條例第2 條第4 項規定公告「管制物品項目及
    其數額」之甲類管制進出口物品，不得私運進口，竟與「阿
    良」及所屬運輸毒品集團成員，共同基於私運、運輸管制進
    口物品第二級毒品大麻進口之犯意聯絡，同意在系爭租屋處
    居住，以收受夾帶大麻之包裹，而由「阿良」聯絡所屬運輸
    毒品集團成員，自加拿大以跨國郵寄包裹夾帶大麻方式，郵
    寄第二級毒品大麻至系爭租屋處，收件人記載為「LIN CHUN
    TIN 」，藉此將第二級毒品大麻運輸進入臺灣地區，嗣經財
    政部臺北關稅局於同月21日下午2 時許，循線查扣該包裹內
    置放有第二級毒品大麻，並經最高法院檢察署檢察總長核發
    偵查指揮書，以控制下交付方式，由高雄郵局郵務士歐爾鏗
    於同年5 月24日晚上10時10分許，依通常郵遞方式將前揭包
    裹（下稱系爭包裹）送至系爭租屋處，交由甲○○簽收，迨
    甲○○表明其為本人，並以「連鎮天」名義簽收後，經警上
    前表明身分執行搜索，自包裹內查獲第二級毒品大麻12包（
    含包裝袋12個，淨重2750 .05公克，空包裝重171.40公克）
    ，並扣得甲○○所有供其與「阿良」聯絡運輸毒品所用之
    SONY 牌 行動電話1 支（序號：IMEI00000000-000000-0-00
    ，含00000000號SIM 卡），始悉上情。
二、案經高雄市政府警察局新興分局報請臺灣高雄地方法院檢察
    署檢察官偵查起訴。
    理  由
一、證據能力之判斷：
    按被告以外之人於審判外之言詞或書面陳述，除法律有規定
    者外，依刑事訴訟法第159 條第1 項之規定，雖不得作為證
    據，但依同法第159 條之5 規定，經當事人於審判程序同意
    作為證據，法院審酌該言詞陳述或書面陳述作成時之情況，
    認為適當者，仍得作為證據，且如當事人、代理人或辯護人
    於法院調查證據時，知有上開不得為證據之情形，而未於言
    詞辯論終結前聲明異議者，視為有前項之同意。而本件關於
    證人莊篤善、歐爾鏗於警詢中之陳述，被告及辯護人於本院
    行準備程序時，均明確表示對於證據能力沒有意見（詳本院
    卷第40頁），且被告及辯護人亦未於本院審理過程中聲明異
    議，本院審酌上開陳述作成時之情況均屬正常，且與本案相
    關之待證事實具有關連性，因認上開證據均具有證據能力。
二、事實之認定：
    訊據被告甲○○對上開犯罪事實坦承不諱。經查：
  (一)被告所承部分核與證人即代理出租系爭住處之管理員莊篤善
    證稱略以：系爭租屋處為方羨玉所有，委託伊出租，伊於93
    年5 月18日下午2 時許，將系爭租屋處以每月5 千元之價格
    出租於被告，當時有1 名女子陪同被告至管理室洽談承租，
    出租後該租屋處即由被告1 人獨自居住，未再見該名陪同之
    女子出現等語（詳偵查卷第45頁、第58至59頁），證人即本
    件投遞系爭包裹之郵務士歐爾鏗證稱略以：伊在高雄郵局總
    局負責快捷郵件，投遞本件收件人為「LIN CHUN TIN」，收
    件地址為「高雄市新興區○○○路36號4 樓之6 」之系爭包
    裹前，上級即交代該包裹有問題，送達包裹時，被告說他是
    收件人本人，並以「連震天」名義簽收等語（詳警卷第7 頁
    、偵查卷第35至36頁）大致相符，且本件在系爭包裹查扣夾
    帶第二級毒品大麻12包，且該夾帶之各包均含第二級毒品大
    麻成分，淨重2750.05 公克，空包裝重171.40公克之事實，
    亦有將包裹打開後所拍攝之相片3 張、法務部調查局鑑定通
    知書1 份附卷可稽（詳偵查卷第22至24頁、第43頁），此外
    並有出租房屋委託書、房屋租賃契約書、系爭包裹簽收回執
    單、郵件包裹快遞單、搜索扣押筆錄、護照、台北關稅局扣
    押貨物運輸工具收據及搜索筆錄各1 份、查獲現場相片5 張
    、系爭租屋處相片6 張附卷可稽（詳偵查卷第46頁、第52至
    55 頁 、第49頁、警卷第11至12頁、第14至15頁、第19至20
    頁、第11頁、第16至18頁、偵查卷第25至30頁），所承自堪
    信為真實。
  (二)依被告自承，案發時擁有港幣3 千元，到臺灣之開銷均由「
    阿良」支出（詳本院卷第69頁），則以港幣與新台幣約1比4
    之比例換算，被告當時仍持有約1 萬2 千元新台幣，已足夠
    購買香港回程之機票，況以現今通訊之發達，回程交通費即
    有不足，亦可聯繫香港家人為金錢之援助，是尚難認被告係
    因回程機票被掌握，在非自由意思下同意為本件收受郵件運
    輸毒品之犯行，則所述因香港回程機票掌握在「阿良」手上
    之情即使屬實，至多可認係本件何以同意幫助運輸毒品之動
    機，尚不影響幫助運輸毒品之犯罪故意。且如上開所承，被
    告既因香港回程機票掌握在「阿良」手上，而同意幫助收受
    包裹，則該包裹自何地郵寄，當非被告所關心，即「阿良」
    如改告知包裹係由加拿大郵寄，非如被告所述，告知包裹自
    荷蘭郵寄，依當時之情形，被告仍將同意幫助收受，從而亦
    難因系爭包裹實際郵寄地加拿大與「阿良」所述之荷蘭有所
    差異，而逕認系爭包裹之收受非被告同意幫助運輸之範疇，
    併予敘明。
  (三)綜上所述，本件事證明確，被告確有如事實欄所載之犯行，
    應可認定。
三、論罪科刑：
  (一)本件被查獲第二級毒品大麻之運輸方式，係由「阿良」聯絡
    所屬運輸毒品集團成員，自加拿大以跨國郵寄包裹夾帶大麻
    方式，將第二級毒品大麻郵寄至系爭租屋處，而為取得在臺
    灣地區之收件地址，確認可順利郵寄送達而收件，由「阿良
    」主導，並以被告名義承租系爭租屋處，而被告自承同意收
    受系爭包裹後交付「阿良」，有筆錄附卷可稽（詳本院卷第
    70頁），如非被告以其名義承租系爭租屋處，並在該處等候
    收受包裹，本件夾帶毒品之包裹無可能寄送，是被告所參與
    者為本件毒品運輸構成要件相關之行為，雖依被告所承，其
    非以本身共同犯罪之意思參與，然既同意作為收件人協助收
    受系爭包裹，則該毒品運進臺灣地區乃在2 人犯意聯絡內，
    且與「阿良」及其所屬運輸毒品集團分階段擔任運毒之工作
    ，從而被告自有犯意之聯絡及行為分擔，依上所述，自應成
    立運輸第二級毒品犯罪之共同正犯無訛，辯護人辯稱被告未
    參與本件運輸毒品之犯行僅成立轉讓第二級毒品未遂罪，自
    無可採。
  (二)又運輸毒品罪祇以所運輸之毒品已實施運送為已足，並非以
    運扺目的地為完成犯罪之要件，換言之，區別該罪既遂、未
    遂之依據，應以已否起運為準，既已起運，構成該罪之輸送
    行為即已完成，不以達到目的地為既遂條件，此有最高法院
    92年度台上字第3096號判決意旨可資參照。而本件被告與「
    阿良」及所屬運輸毒品集團成員間，既係以郵寄包裹夾帶之
    方式，自國外運輸第二級毒品大麻至系爭租屋處，且該包裹
    確已交付郵寄，即已實施運送，依上所述，本件應成立運輸
    第二級毒品既遂罪，不因財政部臺北關稅局事前已循線查扣
    該包裹，在控制下交付該包裹予被告，而影響該毒品運輸之
    既未遂。
  (三)依行政院依懲治走私條例第2 條第3 項之法律授權，以（79
    ）台財字第06181 號函所公布之管制物品項目及其數額，大
    麻屬甲項第4 款，不限數額不得私運進出口之管制進出口物
    品。
  (四)新舊法比較：
    按行為後法律有變更時，適用行為時之法律，但行為後之法
    律有利於行為人時，適用最有利於行為人之法律，刑法第2
    條第1 項定有明文。又法規之制定與修正，如有特定生效日
    之必要者，依中央法規標準法第14條或第20條第2 項準用第
    14條規定，應於法規或另以命令特定其施行日期，若未於法
    規本身或另以命令明定施行日期，中央法規標準法雖未規定
    應自何時生效，然法律既經制定或修正並經總統公佈，自應
    依一般原則，自公布日起算至第3 日起發生效力。而本件被
    告行為後：
    1.毒品危害防制條例第4 條業於98年5 月20日修正公布，該
      次修正公布並未規定或另以命令明定施行日期，且該條例
      第36條「本條例自公布後6 個月施行」之規定，係92 年7
      月9 日修正公布時所規定，僅得適用於該次修正規定之施
      行，從而應認98年5 月20日該條例第4 條之修正規定，自
      公布日起算至第3 日即98年5 月22日起生效施行。經查，
      修正前之毒品危害防制條例第4 條第2 項規定，運輸第二
      級毒品者，處無期徒刑或7 年以上有期徒刑，得併科罰金
      新台幣7 百萬元，而修正後之第4 條第2 項規定，運輸第
      二級毒品者，處無期徒刑或7 年以上有期徒刑，得併科罰
      金新台幣1 千萬元，修正後之條文，將併科罰金之數額提
      高，對被告並非有利，從而比較新舊法之結果，本件應適
      用修正前毒品危害防制條例第4 條第2 項規定。
    2.(二)懲治走私條例第2 條業於95年5 月30日修正公布，修正
      前原規定，私運管制物品進口、出口逾公告數額者，處7
      年以下有期徒刑，得併科新台幣300 萬元以下罰金；以犯
      前項之罪為常業者，處3 年以上10年以下有期徒刑，得併
      科新台幣5百 萬元以下罰金；第1 項之未遂犯罰之；第1
      項所稱管制物品及其數額，由行政院公告之；修正後規定
      ，私運管制物品進口、出口逾公告數額者，處7 年以下有
      期徒刑，得併科新幣3 百萬元以下罰金；前項之未遂犯罰
      之。第1 項所稱管制物品及其數額，由行政院公告之；因
      95 年5月30日之修正規定僅刪除同條第2 項常業犯之規定
      ，同條第1 項之法定刑並未修正，本件自無庸比較95年5
      月30日修正前後規定，併予敘明。
  (五)核被告同意「阿良」收受自國外郵寄含大麻包裹之所為，係
    犯修正前毒品危害防制條例第4 條第2 項之運輸第二級毒品
    罪及懲治走私條例第2 條第1 項之私運管制物品進口罪。其
    與「阿良」及所屬運輸毒品成員間，有犯意聯絡及行為分擔
    ，應成立共同正犯。其與「阿良」及所屬運輸毒品成員利用
    不知情之運輸及郵政業者承辦人員轉運毒品，為間接正犯。
    檢察官起訴書就所犯法條雖未引用懲治走私條例第2 條第1
    項，但被告以1 運輸第二級毒品大麻進入我國領土之行為，
    同時觸犯上開2 罪名，為想像競合犯，有裁判上一罪關係，
    私運管制物品進口部分，仍為起訴效力所及，本院仍應併予
    審理，並依刑法第55條之規定，從一重之毒品危害防制條例
    第4 條第2 項之運輸第二級毒品罪處斷。被告持有第二級毒
    品之低度行為，為運輸之高度行為所吸收，不另論罪。爰審
    酌毒品戕害國人身心健康，私運毒品進口，對於毒品氾濫，
    國內治安之影響至深且鉅，且本案私運第二級毒品大麻之數
    量高達2750.05 公克，數量龐大，價值不菲，倘流入市面，
    對國人健康造成之危害非淺，惟被告僅擔任收受郵寄大麻包
    裹之角色，惡性較輕，坦承犯罪，犯後態度尚佳，前於臺灣
    地區無犯罪紀錄，有臺灣高等法院被告前案紀錄表1 份附卷
    可稽（詳本院卷第27頁）等一切情狀，量處如主文所示之刑
    。另被告上開犯行，依中華民國96年罪犯減刑條例第3 條第
    1 項第7 款規定，依法不得減刑，附此敘明。
  (六)扣案之大麻（淨重2750.05 公克）係第二級毒品，應依毒品
    危害防制條例第18條第1 項之規定，沒收銷燬之，至毒品鑑
    驗耗損部分，業已滅失，爰不宣告沒收銷燬之。扣案原包裝
    大麻之空包裝袋12個（重171.40公克公克），及扣案包裝上
    開12包大麻之紙箱1 個，均有防止毒品裸露、逸出及潮濕之
    功用，並便於郵寄投遞，為「阿良」及所屬運輸毒品集團成
    員所有，且為供犯本罪所用之物；另扣案SONY牌行動電話1
    支（序號：IMEI 0000 0000-000000-0-00，含00000000號
    SIM 卡）係被告本人所申請及使用，為其所自承，有筆錄附
    卷可稽（詳警卷第5 頁），自屬被告所有，另依被告供稱略
    以：「阿良」均係打上開行動電話與被告聯絡，詢問包裹是
    否已收訖等語（詳93年度聲羈卷第380 頁、本院卷第71頁）
    ，足見上開行動電話係被告用以與「阿良」聯繫運輸毒品所
    用之工具，爰均依毒品危害防制條例第19條第1 項之規定，
    宣告沒收之，且該紙箱及行動電話既已扣案，無不能沒收之
    情形，爰不另宣告追徵價額或以被告財產抵償。再者，依被
    告所述，「阿良」雖招待其由香港至臺灣地區旅遊，並供應
    食宿，然係來臺後始邀約被告協助收受包裹，且被告係因考
    慮香港回程機票尚在「阿良」掌握下，始同意幫助收受包裹
    ，則同意幫助收受包裹前之招待及食宿供應，尚難認屬被告
    本件犯罪之所得，而並無證據可資證明被告同意幫助收受包
    裹後，尚獲得任何食宿交通之招待，或已取得香港回程機票
    ，是應認本件被告尚未因犯罪而有所得，自無庸沒收所得、
    追徵價額或以財產抵償。
據上論斷，應依刑事訴訟法第299 條第1 項前段，修正前毒品危
害防制條例第4 條第2 項、第18條第1 項前段、第19條第1 項，
懲治走私條例第2 條第1 項、第11條，刑法第2 條第1 項前段、
第11條、第28條、第55條，判決如主文。
本案經檢察官張志杰到庭執行職務。
中    華    民    國    98    年    10    月    13    日
                刑事第六庭審判長法  官  李璧君
                                法  官  曾鈴
                                法  官  鄭峻明
以上正本證明與原本無異。
如不服本判決應於收受判決後10日內向本院提出上訴書狀，並應
敘述具體理由。其未敘述上訴理由者，應於上訴期間屆滿後20日
內向本院補提理由書(均須按他造當事人之人數附繕本)「切勿逕
送上級法院」。
中    華    民    國    98    年    10    月    13    日
                                書記官  吳韻芳
附錄本件論罪科刑法條：
毒品危害防制條例第4條
製造、運輸、販賣第一級毒品者，處死刑或無期徒刑；處無期徒
刑者，得併科新臺幣2 千萬元以下罰金。
製造、運輸、販賣第二級毒品者，處無期徒刑或7 年以上有期徒
刑，得併科新臺幣1 千萬元以下罰金。
製造、運輸、販賣第三級毒品者，處5 年以上有期徒刑，得併科
新臺幣7 百萬元以下罰金。
製造、運輸、販賣第四級毒品者，處3 年以上10年以下有期徒刑
，得併科新臺幣3 百萬元以下罰金。
製造、運輸、販賣專供製造或施用毒品之器具者，處1 年以上7
年以下有期徒刑，得併科新臺幣1 百萬元以下罰金。
前5 項之未遂犯罰之。


司法院資訊處製作；財團法人民間司法改革基金會備份。
